【裁判字號】    90,訴,2306
【裁判日期】    901012
【裁判案由】    損害賠償
【裁判全文】
臺灣臺北地方法院民事判決  九十年度訴字第二三○六號
    原      告  乙○○
    複  代理人  丙○○
    被      告  新禾股份有限公司
    法定代理人  丁○○
    訴訟代理人  甲○○
右當事人間請求損害賠償事件，本院判決如左：
    主    文
原告之訴及假執行之聲請均駁回。
訴訟費用由原告負擔。
    事    實
甲、原告方面：
一、聲明：
（一）被告應給付原告新台幣（下同）八十萬三千一百九十元，及自起訴狀繕本送達
      之翌日起至清償日止，按年息百分之五計算之利息。
（二）願供擔保請准宣告假執行。
二、陳述：
（一）原告所有一台置放於其位於桃園縣龜山鄉○○○路三十八之三號十二樓之七住
      處之由被告代理進口之20G75S東芝彩色電視機，於民國九十年四月一日竟發生
      悶燒自燃現象，導致系爭電視機悶燒融化，將位於系爭電視機附近之物品毀損
      ，而事發時原告家中並無人在家，原告於當日下午約六時三十分許返家，始發
      現住家濃煙大起，原告即報請桃園縣坪頂消防隊處理，判定起火原因為系爭電
      視機悶燒。
（二）原告財務上之損失計有：系爭電視機悶燒自燃毀損、系爭電視機自燃起火燃燒
      房屋室內，造成室內裝潢毀損、電視櫃、隔牆毀壞、電話機損壞、房屋室內電
      線線路損壞、電腦設備毀壞、部分家庭日常用品毀損、房間衣櫃服飾因室內燃
      燒產生濃煙而污損、部分服飾因受濃煙而毀損，原告因本件火災損失金額共計
      四十萬一千五百九十五元，明細如下：1.室內裝潢整修二十一萬元。2.服飾清
      洗費五萬五千一百五十元。3.重購服飾三萬零六百七十八元。4.重購電腦設備
      （含維修費二萬元）七萬四千元。5.系爭電視機一萬元。6.重購家庭用品二萬
      一千七百六十七元。
（三）被告為代理進口系爭電視機之企業經營者，而系爭電視機在未開機之正常狀態
      下竟發生悶燒之危險情形，被告顯未確保其提供提供之商品無安全上之危險，
      自有過失，應就原告之損害負損害賠償責任，爰依消費者保護法第七條、第九
      條及民法第一百八十四條第一項前段之規定，訴請被告賠償原告四十萬一千五
      百九十五元，另依消費者保護法第五十一條，請求被告給付前開損害額一倍之
      懲罰性賠償金四十萬一千五百九十五元，合計被告應給付原告八十萬三千一百
      九十元。
三、證據：提出桃園縣消防局火災證明書影本一紙、發票影本二十五紙、收據影本三
    紙、被告公司變更登記表影本一份、戶籍謄本影本一份、新禾公司服務保證書影
    本一紙、照片十禎為證，並聲請訊問證人謝東震、李舉義、趙中興。
乙、被告方面：未於最後言詞辯論期日到場，據其以前到場所為之聲明及陳述如左：
一、聲明：
（一）駁回原告之訴及假執行之聲請。
（二）如為不利之判決，願供擔保請准宣告假執行。
二、陳述：
（一）原告提出之保證書無法證明系爭電視機是向被告公司購買，國內代理東芝公司
      有好幾家，不只被告公司。
（二）原告所提證物及所舉證人無法確切證明燃燒物品是否為電視機。退一步言，縱
      使被燒毀的是電視機，亦無法證明是否為原告代理進口銷售之「２０Ｇ７５Ｓ
      型東芝彩色電視機」。再退一步言，縱使為被告進口之電視機，原告亦無法證
      明是否為自燃。另原告無法證明起火原因，與原告之行為有因果關係。綜上，
      原告既無法就其主張事實加以證明，被告無庸就原告所受之損害負賠償之責，
      亦無對其損害負擔消費者保護法之無過失責任。
丙、本院依職權向桃園縣消防局函調本件火災之相關資料，並依原告聲請訊問證人即
    桃園縣消防局職員杜世廉、熊新民。
    理    由
一、本件被告未於最後言詞辯論期日為到場，核無民事訴訟法第三百八十六條各款所
    列情形，爰依原告之聲請，由其一造辯論而為判決。
二、按訴狀送達後，原告不得將原訴變更或追加他訴，但請求之基礎事實同一或不甚
    礙被告之防禦及訴訟之終結者，不在此限，民事訴訟法第二百五十五條第一項第
    二款、第七款定有明文。本件原告原起訴主張被告為生產製造系爭電視機之企業
    經營者，依消費者保護法第七條及民法第一百八十四條第一項前段侵權行為之規
    定請求被告負損害賠償責任。嗣於訴訟進行中，因被告辯稱其非生產製造商，而
    係代理進口商，原告雖為訴之追加，主張即使被告為輸入系爭電視機之企業經營
    者，依消費者保護法第九條，亦應負消費者保護法第七條之商品製造者責任，然
    原告主張之事實始終均為要求被告負賠償責任，請求之基礎事實同一，且均可利
    用原訴訟資料或證據資料而為判斷，於對造之防禦權之保障並無重大影響，揆諸
    首揭規定，應予准許，合先敘明。
三、原告起訴主張：原告所有一台置放於其位於桃園縣龜山鄉○○○路三十八之三號
    十二樓之七住處之由被告代理進口之20G75S東芝彩色電視機，於九十年四月一日
    竟發生悶燒自燃現象，導致系爭電視機悶燒融化，將位於系爭電視機附近之物品
    毀損，原告於當日下午約六時三十分許返家，始發現住家濃煙大起，即報請桃園
    縣坪頂消防隊處理，判定起火原因為系爭電視機悶燒，計原告財務上之損失金額
    共四十萬一千五百九十五元。被告為代理進口系爭電視機之企業經營者，而系爭
    電視機在未開機之正常狀態下竟發生悶燒之危險情形，被告顯未確保其提供之商
    品無安全上之危險，自有過失，應就原告之損害負賠償責任，爰依消費者保護法
    第七條、第九條及民法第一百八十四條第一項前段之規定，訴請被告賠償原告四
    十萬一千五百九十五元，及依消費者保護法第五十一條，請求被告給付前開損害
    額一倍之懲罰性賠償金四十萬一千五百九十五元，合計請求被告給付八十萬三千
    一百九十元及法定遲延利息等語。被告則以：原告無法舉證證明燃燒物品究否為
    電視機；又縱使被燒毀是電視機，亦無法證明是為原告代理進口銷售之「２０Ｇ
    ７５Ｓ型東芝彩色電視機」；再縱使為被告進口之電視機，原告亦無法證明是否
    為自燃。另原告無法證明起火原因，與原告之行為有因果關係。則原告既無法就
    其主張事實舉證證明，其請求被告負損害賠償之責，為無理由等語，資為抗辯。
四、原告主張其所有一台置放於住處之由被告代理進口之20G75S東芝彩色電視機，於
    九十年四月一日竟發生悶燒自燃現象，導致系爭電視機悶燒融化，將位於系爭電
    視機附近之物品毀損，造成原告財物損失，因認被告未確保其提供之商品無安全
    上之危險，自有過失，應就原告之損害負賠償責任云云，固據提出桃園縣消防局
    火災證明書、發票、收據、新禾公司服務保證書、照片為證，惟為被告所否認，
    並以前開情詞置辯。經查：
（一）按當事人主張有利於己之事實者，就其事實有舉證之責任，民事訴訟法第二百
      七十七條前段定有明文。次按以侵權行為為原因，請求回復原狀或損害賠償者
      ，應就其權利被侵害之事實負立證之責，如不能證明有此項權利存在時，即不
      發生侵權行為之問題，自無損害賠償請求權之可言，最高法院十九年上字第三
      八號、四十四年臺上字第一八八號判例足資參照。再按從事製造或輸入商品之
      企業經營者應確保其提供之商品無安全或衛生上之危險，消費者保護法第七條
      、第九條固定有明文，惟姑且不論有無「安全或衛生上之危險」，應由消費者
      或企業經營者負舉證責任，亦不問消費者就該危險與損害之發生有因果關係是
      否應負舉證責任，但消費者既主張因企業經營者提供之商品有安全或衛生上之
      危險，自應就企業經營者究提供何種商品而有安全或衛生上之危險，消費者並
      因該商品而受有損害之前提事實負舉證責任。易言之，消費者就其權益被侵害
      之事實，仍應負舉證責任，此並不因民法或消費者保護法之規定而有所不同。
（二）原告主張系爭燃燒商品係由被告代理進口之20G75S東芝彩色電視機乙節，固據
      提出品名「東芝彩色電視機」之新禾公司服務保證書一紙為證，惟為被告所否
      認，被告並辯稱原告提出之保證書無法證明系爭電視機是向被告購買，國內代
      理東芝公司有好幾家，不只被告等語。經查，上開保證書並未填載購買者姓名
      、電話、住址及品名之機型、製造號碼及購買日期、經銷商等；又從原告所提
      燒毀物品照片中，無從辨識是否確為電視機，且縱是電視機，亦無法辨識其品
      牌、型號，原告所舉證人亦均無法證明系爭燒毀商品即係「由被告代理進口之
      20G75S東芝彩色電視機」；再原告主張系爭燒毀電視機係朋友趙中興所贈送云
      云，惟證人趙中興亦無法提供其所購買系爭電視機之相關憑據資料；另從桃園
      縣消防局所檢送之火災現場紀錄及拍攝照片等資料，亦均無法辨識證明系爭燒
      毀商品即係「由被告代理進口之20G75S東芝彩色電視機」之事實。綜上，自難
      僅憑原告片面主張及所提上開一紙保證書，即謂系爭燒毀商品即係「由被告代
      理進口之20G75S東芝彩色電視機」，原告上開主張，尚難憑取。
（三）次按，依桃園縣消防局回復本院之書面說明：「查本局於九十年四月一日十九
      時五分接獲上開地址火警報案後，即派遣轄區坪頂消防分隊出動人車前往搶救
      ，到達現場時火勢已由屋主自行撲滅，檢視其燒毀物品為電視機一部及室內裝
      潢遭煙薰，無人員傷亡，屋主未報財物損失，勘查時因屋主已將燒毀之電視機
      丟棄，致現場跡證遭破壞無法復原，故無法研判起火原因。」，有桃園縣消防
      局桃消調字第四八六六號函附卷可參。且證人即桃園縣消防局人員杜世廉證稱
      ：伊是去搶救，火災報告表是伊做的，起火原因不清楚，原因是火災調查課查
      的，伊到現場時火勢已撲滅，現場暗暗的，看不清楚是什麼東西，屋主告訴伊
      是燒毀一台電視機及屋內裝潢有燻黑，因屬於一種不成災，所以沒有列財產損
      失資料等語（見本院九十年八月十日言詞辯論筆錄）；證人即桃園縣消防局火
      災調查課人員熊新民亦證稱：伊到現場火災已被清理，無法研判起火原因，現
      場電視機已被清理，只剩被燒毀之電視櫃，其他沒有東西被燒毀，燒毀電視機
      是根據屋主陳述及搶救人員之紀錄。又本案沒有人員傷亡，屋主亦沒有報財產
      損失，故沒有作調查報告。而根據原告所提電視櫃板子燃燒情形判斷，應該是
      從中間燒起，向旁邊蔓延，參照照片五、六電視櫃後方插座的位置，研判電線
      並沒有短路的情形，起火地方應是從電視板中間燒起，但是何原因無法研判等
      語（見本院九十年九月七日言詞辯論筆錄）。又原告所舉證人李舉義證稱：伊
      是原告朋友，火災發生時，原告打電話請伊幫忙處理，伊至現場時已燒完，只
      看到牆壁被燻黑及電視機殘骸，起火原因伊不知道等語（見本院九十年九月七
      日言詞辯論筆錄）；所舉證人謝東震證稱：伊是原告所住社區之總幹事，伊看
      到電視櫃上有物體正在燃燒，後來伊就聯絡消防隊過來等語（見本院九十年九
      月七日言詞辯論筆錄）等語。綜上，從原告所提證物、所舉證人及桃園縣消防
      局就系爭火災調查報告所提供之資料及承辦職員到庭所作之說明，均無法證明
      本件火災之起因係由「被告代理進口之20G75S東芝彩色電視機」之自燃所引致
      ，原告主張係系爭火災係因被告代理進口電視機自燃所引致云云，要難採信。
      再者，按消費者保護法第七條第一項規定：「從事設計、生產、製造商品及提
      供服務之企業經營者應確保其提供之商品或服務，無安全或衛生上之危險。」
      ，所謂安全或衛生上之危險，消費者保護法施行細則第五條第一項規定：「商
      品於其流通進入市場，或服務於其提供時，未具通常可合理期待之安全性者，
      為本法第七條第一項所稱安全或衛生上之危險。但商品或服務已符合當時科技
      或專業水準者，不在此限。」，故消費者保護法所規範之商品責任，其商品有
      無瑕疵之判斷時點，為商品於「流通進入市場」之時，如瑕疵於商品進入市場
      時並未存在，而係因消費者使用相當時期後始發生者，則非屬消費者保護法所
      規定之商品責任範疇，並無消費者保護法之適用。本件縱原告主張系爭燒毀電
      視機係由被告代理進口之商品乙節屬實，惟據原告自承系爭電視機是由友人趙
      中興購買後親自送至原告家中並代為安裝，及證人趙中興證稱其係於前年十月
      份買來送原告等情（見本院九十年九月七日言詞辯論筆錄），距本件火災發生
      已時隔一年半之久，其時已非商品「流通進入市場」之時，原告對系爭電視機
      已為相當之使用後，始發生本件火災，則是否在商品「流通進入市場」時，即
      有原告所稱安全或衛生上之危險存在，並無從認定，且原告亦未能舉證證明系
      爭電視機流通進入市場時，即有其所稱顯未具安全性之瑕疵，自無消費者保護
      法第七條規定之適用，原告主張依該法向被告請求損害賠償，即不足採。
五、綜上所述，原告未能證明系爭燒毀商品確係「由被告代理進口之20G75S東芝彩色
    電視機」，亦未能證明本件火災之發生係因系爭電視機自燃所引致，及未能證明
    系爭電視機流通進入市場時即具有安全或衛生上之危險存在。從而，原告依消費
    者保護法第七條、第九條及民法第一百八十四條第一項前段之規定，請求被告賠
    償原告四十萬一千五百九十五元，及依消費者保護法第五十一條，請求被告給付
    前開損害額一倍之懲罰性賠償金四十萬一千五百九十五元，合計請求被告給付原
    告八十萬三千一百九十元，為無理由，應予駁回。原告之訴既經駁回，其假執行
    之聲請亦失所依附，應併予駁回。
六、結論：本件原告之訴為無理由，並依民事訴訟法第三百八十五條第一項前段、第
    七十八條，判決如主文。
中      華      民      國    九十      年      十      月      十二    日
                                            民事第二庭  法  官  曾部倫
右為正本，係照原本作成。
如對本判決上訴，須於判決送達後廿日內向本院提出上訴狀。
中      華      民      國    九十      年      十      月      十二    日
                                                        書記官  柯月英


司法院資訊處製作；財團法人民間司法改革基金會備份。
